【裁判字號】    95,上易,172
【裁判日期】    950516
【裁判案由】    妨害秩序
【裁判全文】
臺灣高等法院高雄分院刑事判決         95年度上易字第172號
上  訴  人  臺灣高雄地方法院檢察署檢察官
被      告  甲○○
上列上訴人因被告妨害秩序案件，不服臺灣高雄地方法院94年度
易字第1264號中華民國94年12月30日第一審判決（起訴案號：臺
灣高雄地方法院檢察署94年度偵字第13591 號），提起上訴，本
院判決如下：
    主  文
上訴駁回。
    理  由
一、公訴意旨略以：被告甲○○基於煽惑他人犯賭博罪之故意，
    於民國94年1 月6 日上午11時許，在高雄市前金區○○○路
    與河南路口，公然以演說方式，向民眾解說六合彩明牌，煽
    惑不特定人簽賭六合彩賭博。嗣因警接獲檢舉，到現場查看
    後，始發現上情，並扣得六合彩開獎號碼紙3 張、紅色簽字
    筆1 支，因認被告涉犯刑法第153 條第1 款之煽惑他人犯賭
    博罪之罪嫌云云。
二、按被告未經審判證明有罪確定前，推定其為無罪。犯罪事實
    應依證據認定之，無證據不得認定犯罪事實；不能證明被告
    犯罪者，應諭知無罪之判決，刑事訴訟法第154 條第1 項、
    第2 項、第301 條第1 項定有明文。次按認定不利於被告之
    事實，須依積極證據，苟積極證據不足為不利於被告事實之
    認定時，即應為有利於被告之認定，更不必有何有利之證據
    ；且被告否認犯罪所持之辯解縱屬不能成立，仍非有積極證
    據足以證明其犯罪行為，不能遽為有罪之認定；而認定犯罪
    事實所憑之證據，雖不以直接證據為限，間接證據亦包括在
    內，然而無論直接或間接證據，其為訴訟上之證明，須於通
    常一般之人均不致有所懷疑，而得確信其為真實程度者，始
    得據為有罪之認定，倘其證明尚未達此一程度，而有合理懷
    疑存在時，事實審法院復就其心證上理由予以闡述，敘明其
    如何無從為有罪之確信，因而為無罪之判決，尚不得任意指
    為違法，此分別有最高法院30年上字第816 號判例、30年上
    字第1831號判例、76年台上字第4986號判例可資參照。
三、公訴人認被告甲○○涉犯煽惑他人犯賭博罪之罪嫌，無非係
    以證人即到場取締之員警林家裕之證述以及現場扣得之六合
    彩開獎號碼紙3 張、紅色簽字筆1 支為其論據。惟訊據被告
    甲○○固坦承於上開時、地，持紅色簽字筆在開獎號碼紙上
    計算六合彩明牌之事實，惟堅詞否認有何煽惑他人犯罪之犯
    行，辯稱：伊只是在該處與伊朋友洪金樹在探討明牌而已，
    至於其他圍觀之人是自動聚集到他身邊的，非伊所召集，伊
    並未販賣六合彩明牌，亦未有何煽惑他人犯罪之行為等語。
    經查：
  (一)、被告於上揭時、地，持紅色簽字筆在扣案之開獎號碼紙上
      計算六合彩明牌之事實，業經其於警詢、偵查及原審審理
      時均坦承屬實，核與證人洪金樹、林家裕於原審審理時所
      證述之情節相符，並有扣案六合彩開獎號碼紙3 張、紅色
      簽字筆1 支在卷足憑，是此部份之事實固堪認定。
  (二)、惟按刑法第153 條第1 款之煽惑他人犯罪之罪，須以文字
      、圖畫、演說或他法，公然煽惑他人犯罪者，始足當之。
      本件關於被告是否有持該扣案之開獎號碼紙向不特定人解
      說，而煽惑不特定之人簽賭六合彩一節，業經證人洪金樹
      於原審審理時證稱：伊當天係向被告請教牌支之出法，被
      告遂現場畫明牌並解說讓伊明瞭，正好現場亦有許多老人
      也在討論六合彩，於是這些老人便一起圍過來觀看等語（
      見原審卷第74、75頁）。另證人林家裕於原審審理時亦證
      稱：伊並未看見被告有何販賣六合彩之動作，亦未看到被
      告與圍觀之民眾有何對話，且被告亦無大聲討論明牌之情
      形等語（見原審卷第78頁）。是依上開證人之證述，無從
      證明被告有何積極向不特定人解說六合彩明牌之行為，實
      難認被告有煽惑不特定人簽賭六合彩犯罪之事實。
  (三)、綜上所述，被告所辯，應屬可採。從而，依公訴人所舉之
      事證，僅能證明被告確有計算六合彩明牌之事實，尚無從
      認定被告有何煽惑不特定人簽賭六合彩之犯行，是與刑法
      第153 條第1 款之構成要件有間。此外，復查無其他積極
      證據足資證明被告有何煽惑他人犯賭博罪之犯行，揆諸首
      開說明，被告被訴上開犯行自屬不能證明。
四、原審因而以不能證明被告犯罪，而為被告無罪之諭知，核無
    違誤；檢察官上訴意旨，猶執前詞，指摘原判決不當，為無
    理由，應予駁回。
據上論斷，應依刑事訴訟法第368 條，判決如主文。
本案經檢察官陳新慶到庭執行職務。
中    華    民    國    95    年    5     月    16    日
            刑事第五庭  審判長法  官  曾永宗
                              法  官  任森銓
                              法  官  陳  箐
以上正本證明與原本無異。
不得上訴。
中    華    民    國    95    年    5     月    16    日
                              書記官  魏文常


司法院資訊處製作；財團法人民間司法改革基金會備份。
